【裁判字號】    91,易,4039
【裁判日期】    920430
【裁判案由】    妨害兵役
【裁判全文】
臺灣高雄地方法院刑事判決              九十一年度易字第四三九號
    公  訴  人  臺灣高雄地方法院檢察署檢察官
    被      告  甲○○
右列被告因妨害兵役案件，經檢察官聲請簡易判決處刑（九十一年度偵緝字第一二八
九號），經本院高雄簡易庭認不宜依檢察官之聲請，逕為簡易判決處刑，簽由本院依
通常訴訟程序審理，本院判決如左：
    主  文
甲○○後備軍人，居住處所遷移，無故不依規定申報，致使臨時召集令無法送達，累
犯，處有期徒刑參月，如易科罰金，以參佰元折算壹日。
    事  實
一、甲○○於民國（下同）八十八年間因竊盜案件，經臺灣高雄地方法院判處有期徒
    刑七月，經上訴臺灣高等法院高雄分院遭判決上訴駁回確定，自八十八年十一月
    二十四日入監執行，至八十九年六月二十三日執行完畢刑滿出監，猶不知謹慎自
    持；其本於八十九年十月二日入伍，其後於服役期間因施用毒品案件，經法院裁
    定應入勒戒處所施以觀察勒戒之故而於九十年九月二十四日停役，依兵役法第二
    十七條第二款之規定，屬後備軍人，戶籍原設於高雄縣仁武鄉○○村○○○鄰○
    ○路一Ｏ二巷十二號三樓之二，其明知後備軍人居住處所如有遷移，即應依規定
    向主管機關申報，卻於九十年十一月間某日，遷出上開處所至高雄市○○○路某
    不詳住所，再於同年十二月底某日遷至高雄縣美濃鎮○○路○段一六二巷六號，
    而均無故不依規定申報，致使高雄縣後備司令部於九十一年十二月間所發指定其
    應於九十一年一月十四日，前往高雄縣大樹鄉嶺口營區報到之臨時召集令，由轄
    區高雄縣警察局仁武分局警員劉志輝於九十年十二月二十九日前往甲○○上揭居
    住處所送達時，因未會晤本人而無法送達。
二、案經國防部臺南師管區司令部高雄縣團管區司令部告發臺灣高雄地方法院檢察署
    檢察官聲請簡易判決處刑。
    理  由
一、訊據被告甲○○對於右揭犯罪事實均坦承不諱，此外，並有臨時召集令影本一紙
    、法務部戶役政連結作業系統查詢表及高雄縣團管區列管後備軍人行方不明遷出
    未報移送法辦年籍表各一份在卷可稽，其上開自白應為真實而可採信，綜上所述
    ，其犯罪事證明確，犯行已堪認定，依法應予論科。
二、按常備兵在現役期間停役或退伍為後備役者，為後備軍人，兵役法第二十七條第
    二款定有明文。查本案被告甲○○係於八十九年十月二日入伍，後於服役期間因
    施用毒品案件，經法院裁定應入戒治處所施以觀察勒戒之故而停役，並自九十年
    九月二十四日生效之事實，有高雄縣後備司令部九十二年三月二十四日峻信字第
    ０九二０００一二二九號函一份在卷可稽，故其屬兵役法第二十七條第二款之後
    備軍人，應無疑義。次查被告行為後，妨害兵役治罪條例已於九十一年六月二十
    六日修正公布，並自同年月二十八日生效，修正前該條例第十一條第三項之無故
    不申報致臨時召集令無法送達罪，應依同條例第六條之刑罰科刑之條文，修正後
    分別移至第十條及第五條，法定刑由六月以上五年以下有期徒刑，修正為五年以
    下有期徒刑，新舊法比較結果，以修正後之規定有利於被告，依刑法第二條第一
    項前段規定，應適用裁判時即修正後之妨害兵役治罪條例第十條規定，依該條例
    修正後之第五條刑罰科刑。被告甲○○在停服現役且未回役前，為後備軍人，渠
    遷離居住處所無故不申報，致使臨時召集令無法送達本人，核其所為，係犯修正
    後妨害兵役治罪條例第十條第三項之無故不申報致臨時召集令無法送達罪，應依
    同條例第五條之刑罰科刑。又被告於八十八年間因竊盜案件，經臺灣高雄地方法
    院判處有期徒刑七月，經上訴臺灣高等法院高雄分院經判決上訴駁回確定，自八
    十八年十一月二十四日入監執行，至八十九年六月二十三日執行完畢刑滿出監，
    有臺灣高等法院被告全國前案紀錄表暨臺灣高雄地方法院檢察署刑案資料查註紀
    錄表各一份在卷可稽，被告前受有期徒刑執行完畢，於五年以內再犯本件最重本
    刑為有期徒刑以上之罪，為累犯，應依刑法第四十七條之規定加重其刑。爰審酌
    被告犯罪之手段，因遷移居住處所，無故不依規定申報，致後備軍人臨時召集令
    無法送達，而未受召集，所為非是，惟念其犯後坦承犯行，犯罪情節尚屬輕微等
    一切情狀，量處如主文所示之刑，並諭知易科罰金之折算標準。
據上論斷，應依刑事訴訟法第四百五十二條、第二百九十九條第一項前段，修正後妨
害兵役治罪條例第一條、第十條第三項、第一項第三款、第五條，刑法第二條第一項
前段、第四十七條、第四十一條第一項前段，罰金罰鍰提高標準條例第二條，判決如
主文。
本案經檢察官陳永章到庭執行職務。
中      華      民      國    九十二      年    四      月    三十    日
                                  臺灣高雄地方法院刑事第六庭
                                      法  官  李怡諄
右正本證明與原本無異。
如不服本判決，應於判決送達後十日內，向本院提出上訴狀。
                                      書記官  陳孟瑩
中    華    民    國    九十二    年      四       月      三十        日
附錄本件論罪條文：
妨害兵役治罪條例第十條
 (後備軍人或國民兵妨害兵役罪)
後備軍人意圖避免召集處理有下列行為之一者，處一年以下有期徒刑、拘役或科新台
幣三萬元以下罰金：
一  離營歸鄉無故不依規定報到，或重複申報戶籍者。
二  拒絕依規定調查，或體格檢查不到者。
三  居住處所遷移，無故不依規定申報者。
國民兵犯前項第三款之罪者，處六月以下有期徒刑、拘役科新台幣三萬元以下罰金。
後備軍人犯第一項之罪或國民兵犯第二項之罪，致使召集令無法送達者，以意圖避免
召集論；分別依第五條、第六條科刑。
妨害兵役治罪條例第五條
 (避免動員或臨時召集罪)
意圖避免動員召集或臨時召集，而有左列行為之一者，處五年以下有期徒刑：
一  捏造免役、除役、轉役、緩召、逐次召集或儘後召集原因者。
二  毀傷身體者。
三  緩召、逐次召集或儘後召集原因消滅後，無故逾三十日，未自動申報者。
四  拒絕接受召集令者。
五  應受召集，無故逾入營期限二日者。
六  使人頂替本人應召者。


司法院資訊處製作；財團法人民間司法改革基金會備份。
